臺灣板橋地方法院刑事判決　　　　　　 100年度訴字第1363號
公　訴　人　臺灣板橋地方法院檢察署檢察官
被　　　告　吳得福
上列被告因違反毒品危害防制條例案件，經檢察官提起公訴（10
0 年度毒偵字第2612號），因被告於本院準備程序中為有罪之陳
述，本院告知被告簡式審判程序之旨，並聽取當事人之意見後，
經合議庭裁定由受命法官獨任進行簡式審判程序，判決如下：
    主  文
吳得福施用第一級毒品，處有期徒刑拾月。扣案第二級毒品甲基
安非他命（驗餘淨重零點貳伍貳捌公克）沒收銷燬，其外包裝袋
壹只，沒收之。
    事  實
一、吳得福前因施用毒品案件，經本院以九十六年度毒聲字第一
    八三一號裁定送觀察、勒戒後，因認有繼續施用毒品之傾向
    ，復經本院以九十六年度毒聲字第二三四三號裁定送強制戒
    治，嗣於民國九十七年九月十一日因認無繼續戒治必要釋放
    出所，並由臺灣板橋地方法院檢察署檢察官於九十七年九月
    二十三日以九十七年度戒毒偵字第五一四號為不起訴處分確
    定。詎其於前揭強制戒治執行完畢釋放五年內，竟又基於施
    用第一級毒品海洛因及第二級毒品甲基安非他命之犯意，於
    一百年三月二十二日下午某時許，在新北市○○區○○路二
    段十九巷六五號三樓友人住處，以將海洛因及甲基安非他命
    混合置入玻璃球內燒烤吸食其煙霧之方式，同時施用第一級
    毒品海洛因及第二級毒品甲基安非他命一次（起訴書載為於
    一百年三月二十二日為警採集尿液前回溯二十六小時內某時
    ，在不詳處所，施用第一級毒品海洛因，另於一百年三月二
    十二日下午一、二時許，在上址施用第二級毒品甲基安非他
    命）。嗣於一百年三月二十二日晚上九時許，在上址為警查
    獲，並扣得第二級毒品甲基安非他命一包（驗餘淨重零點二
    五二八公克），復經警採集其尿液送驗而偵悉上情。
二、案經新北市政府警察局蘆洲分局報告臺灣板橋地方法院檢察
    署檢察官偵查起訴。因吳得福於本院準備程序中為有罪之陳
    述，經本院合議庭裁定以簡式審判程序審理。
    理  由
一、前揭事實業據被告吳得福於本院準備程序中自白不諱，且查
    ：
（一）被告經採尿送驗結果，係呈嗎啡及甲基安非他命陽性反應
      ，此有台灣檢驗科技股份有限公司一百年四月十二日出具
      之濫用藥物檢驗報告、尿液代碼對照表各一份在卷可稽（
      見偵查卷第八十九頁、第九十頁）。
（二）又海洛因施用入人體後水解還原成嗎啡，再循嗎啡之代謝
      方式排出體外，業據行政院衛生署藥物食品檢驗局以七三
      藥檢壹字第○三○二二一號函說明綦詳，且尿液中能否驗
      出嗎啡陽性反應，與其投與量、投與途徑、採尿時間、個
      人體質及檢測方法之靈敏度有關，國外曾有文獻報導注射
      六毫克之海洛因鹽酸鹽，其代謝物嗎啡之平均可檢出時限
      約為二十六小時，亦經行政院衛生署藥物食品檢驗局於八
      十一年九月八日以（八一）藥檢壹字第八一一四八八五號
      函釋明在案。
（三）甲基安非他命經口服投與後，約百分之七十於二十四小時
      內自尿中排出，約百分之九十於九十六小時內自尿中排出
      ，由於目前國內尿液中甲基安非他命之檢驗僅為鑑定其是
      否呈陽性反應，尚未定其含量，且甲基安非他命成分之檢
      出與其投與方式、投與量、個人體質、採尿時間與檢測儀
      器之精密度等諸多因素有關，因此僅憑尿液中呈甲基安非
      他命陽性反應，並無法確實推算吸食時間距採集時間之長
      短，惟依上述資料推斷，最長可能不會超過四日即九十六
      小時，此經行政院衛生署藥物食品檢驗局於八十一年二月
      八日以（八一）藥檢壹字第○○一一五六號函釋明在案。
      前揭尿液檢驗報告載明係以GC/MS （即氣相層析質譜儀分
      析法）方法作為確認檢驗之方式，而該方法之原理係檢品
      經氣化後，通過層析管分離純化，再將純化後之成分循序
      送入質譜儀做個別鑑定。因質譜儀所測定之圖譜，在化學
      上被公認具有指紋特性，故可據以完全判定該檢品係為何
      種化合物。是以氣相層析質譜儀作藥物及其代謝產物之定
      性及定量分析，幾乎不會有偽陽性反應產生，此經台北榮
      民總醫院於八十三年四月七日以八三北總內字第三○五九
      號函釋明在案。
（四）甲基安非他命或海洛因大多分開使用，惟於下列情況會有
      混用：１、有些海洛因使用者喜好加入甲基安非他命以增
      加其舒暢感覺；２、原先使用甲基安非他命者開始嘗試使
      用海洛因時；３、有些海洛因成癮者偶而會施用安非他命
      來消除海洛因戒斷時出現之不舒服症狀；４、有些海洛因
      販毒者加入甲基安非他命以增加其重量。這兩種藥物同時
      施用不會引起排斥，甚至在欣快感方面有被加強的可能。
      此有行政院國軍退除役官兵輔導委員會臺北榮民總醫院於
      九十三年五月十一日以北總內字第○九三○○二三三七二
      號函釋在案。是被告所稱：將海洛因與甲基安非他命混合
      置入玻璃球內燒烤併行施打等語，尚非無據。準上，被告
      之尿液經以氣相層析質譜儀分析法檢驗，既係呈嗎啡及甲
      基安非他命陽性反應，顯見被告應有在前揭犯罪時間同時
      施用第一級毒品海洛因及第二級毒品甲基安非他命之行為
      甚明。
（五）扣案之白色結晶一包送驗結果，確係第二級毒品甲基安非
      他命（驗餘淨重零點二五二八公克），此有交通部民用航
      空局航空醫務中心毒品鑑定書一份（見本院卷）在卷足憑
      ，應認上開扣案毒品確係海洛因無誤。
（六）被告前因施用毒品案件，經本院裁定送觀察、勒戒、強制
      戒治後，於九十七年九月十一日因認無繼續戒治必要釋放
      出所，並由臺灣板橋地方法院檢察署檢察官於九十七年九
      月二十三日以九十七年度戒毒偵字第五一四號為不起訴處
      分確定，有臺灣高等法院被告前案紀錄表一份在卷可按，
      是被告於前揭強制戒治期滿後，五年內再為本件施用毒品
      犯行，事證明確，其犯行堪以認定，應予依法論科。
二、查海洛因、甲基安非他命分屬毒品危害防制條例第二條第二
    項第一款所規定之第一級毒品及同條項第二款所規定之第二
    級毒品，核被告所為，係犯毒品危害防制條例第十條第一項
    施用第一級毒品罪及同條第二項施用第二級毒品罪。被告持
    有毒品，復進而施用，其持有毒品之低度行為，為施用毒品
    之高度行為所吸收，均不另論罪。被告同時施用第一級毒品
    海洛因及第二級毒品甲基安非他命，係以一行為同時觸犯上
    開二罪，為想像競合犯，依刑法第五十五條之規定，應從一
    重之施用第一級毒品罪論處。公訴意旨認上開二罪應分論併
    罰，容有誤會。爰審酌被告施用毒品，足以戕害其身心，滋
    生其他犯罪，惡化治安，嚴重損及公益，且被告前曾因施用
    毒品案件，業經裁定強制戒治及刑事判決，有上開前案紀錄
    表在卷可查，仍未戒斷其施用毒品之惡習，竟再為本件施用
    毒品犯行，顯見其不思悔改，兼衡其犯後坦承犯行，而其施
    用毒品行為於本質上係屬自我戕害行為，反社會性之程度應
    屬較低等一切情狀，量處如主文所示之刑，以資懲儆。
三、扣案甲基安非他命（驗餘淨重零點二五二八公克）屬第二級
    毒品，且係本件查獲之毒品，不問屬於犯人與否，爰依毒品
    危害防制條例第十八條第一項前段規定，併予宣告沒收銷燬
    （惟鑑驗耗罄之毒品既已滅失，自毋庸宣告沒收銷燬），又
    其外包裝一只係用以包裹毒品甲基安非他命，防其裸露、潮
    濕，便於攜帶以供施用或預備之用，且均屬被告所有，此據
    被告於本院審理時供明在卷，爰依刑法第三十八條第一項第
    二款規定，併予宣告沒收。至扣案吸食器，被告堅詞否認為
    其所有，且無其他積極事證足以證明係被告所有，亦非違禁
    物，另其餘扣案物品應屬另案重要證物而與本件施用毒品犯
    行無涉，爰均不於本案宣告沒收，併此敘明。
據上論斷，應依刑事訴訟法第二百七十三條之一第一項、第二百
九十九條第一項前段，毒品危害防制條例第十條第一項、第二項
、第二十三條第二項、第十八條第一項前段，刑法第十一條前段
、第五十五條、第三十八條第一項第二款，判決如主文。
本案經檢察官陳宣每到庭執行職務。
中    華    民    國   100    年    7     月    15    日
                  刑事第八庭      法  官  劉  安  榕
以上正本證明與原本無異
如不服本判決，應於判決送達後10日內敘明上訴理由，向本院提
出上訴書狀（應附繕本），上訴於臺灣高等法院；未敘述上訴理
由者，應於上訴期間屆滿後20日內向本院補提理由書（均須按他
造當事人之人數附繕本），切勿逕送上級法院。
                                  書記官  陳  盈  真
中    華    民    國   100    年    7     月    18    日
附錄本案論罪科刑法條全文：
毒品危害防制條例第10條
施用第一級毒品者，處六月以上五年以下有期徒刑。
施用第二級毒品者，處三年以下有期徒刑。